【裁判字號】    89,自,389
【裁判日期】    890601
【裁判案由】    詐欺
【裁判全文】
臺灣臺中地方法院刑事判決                          八十九年度自字第三八九號
    自  訴  人  乙○○
    被      告  甲○○
右列被告因詐欺案件，經自訴人提起自訴，本院判決如左：
    主  文
甲○○無罪。
    理  由
一、自訴意旨略以：被告甲○○意圖為自己不法之所有，於民國（下同）八十七年六
    月二十六日，以當時有要事急需用錢為由，商請自訴人先借予新台幣（下同）三
    千元，並聲稱翌日即會返還，自訴人不疑有他，遂當場交付三千元予被告；詎料
    ，被告並未依約返還借款，亦未主動與自訴人聯絡，更避不見面，其間自訴人多
    次至被告住處找尋，均無所獲，自訴人再以存證信函催討，亦未獲理會，且被告
    之妻稱被告利用此騙術四處借錢詐騙，自訴人至此始知受騙，因認被告涉有詐欺
    罪嫌云云。
二、按犯罪事實應依證據認定之，無證據不得推定其犯罪事實，又不能證明被告犯罪
    者，應諭知無罪之判決，刑事訴訟法第一百五十四條、第三百零一條第一項分別
    定有明文。又自訴人指訴是以被告受刑事訴追為目的，是其陳述是否與事實相符
    ，仍應調查其他證據以資審認，不得僅憑自訴人指訴遽令被告入罪，最高法院五
    十二年台上字第一三○○號判例可循。次按刑法第三百三十九條第二項之詐欺得
    利罪，必須行為人施用詐術，使自己或第三人得財產上之不法利益，始能構成。
    至於民事債務當事人間，若有未依債務本旨履行給付之情形，在一般社會經驗而
    言，原因非一：其或因不可歸責之事由無法給付，或因得對他造合法主張抗辯而
    拒絕給付，甚至債之關係成立後，始行惡意遲延給付，皆有可能，非必出於自始
    無意給付之詐欺罪一端。再者，刑事被告依法不負自證無罪之義務，故在別無積
    極證據之情形下，自難違反上開規定，以被告單純債務不履行之狀態，推定其自
    始即有不法所有之意圖而施用詐術。
三、訊據被告甲○○固坦承有於上揭時地前往自訴人住處洽借現金三千元，並稱翌日
    返還等語之事實，惟堅決否認有何詐欺犯行，辯稱：當日與妻子吵架，要前往台
    北，因欠缺現金，才向自訴人借錢，且此外並未向其他人借錢，與自訴人原即熟
    識，伊並無施用詐術，本件是接獲郵局通知領取郵件始知自訴人告我，我旋主動
    到他家清償三千元等語。
四、經查，本件自訴人與被告間原即熟識，且此次是初次借款等情，業據自訴人於本
    院審理時供述明確（見本院八十九年五月十八日審判筆錄），核與被告上開所辯
    情節相符，此部分事實堪信為真。其次，自訴人既自承與被告間因機車買賣而認
    識達三、四年，被告突於八十七年六月二十六日前來借款，既未問明用途，復未
    書立字據，顯然願意承擔催帳之風險，雖被告曾告知翌日會清償等語，惟尚難據
    此而認被告施用詐術，蓋被告既係從事機車買賣之商業活動，並任負責人，對於
    交易對象之信用能力、償債能力，自當先予以評估，既同意借支，嗣後客戶未能
    清償債務即謂客戶詐欺等情，顯與市場交易常情有違。再者，被告於接獲通知後
    旋與自訴人聯繫清償三千元，並當庭取得自訴人之諒解等情，已據被告及自訴人
    陳明在卷。綜上所述，縱認自訴人確因被告未按期清償該筆借款，致自訴人因而
    受有損害屬實，然此僅為被告民事上債務不履行，且自訴人既欲與被告為借貸行
    為，即應考核其交易對象之信用及償債能力，苟未詳查而同意借支，嗣後遭受損
    失，即遽認被告詐欺，則其片面指訴，尚難採為不利於被告之認定基礎。是本件
    純屬民事債務糾紛，宜循民事程序救濟，要與上開詐欺得利罪之構成要件不合，
    此外復查無其他積極確切之證據足以證明被告有詐欺之事實，不能證明被告犯罪
    ，自應為無罪之諭知，以示審慎。
據上論斷，應依刑事訴訟法第三百四十三條、第三百零一條第一項，判決如主文。
中      華      民      國    八十九    年      六      月      一      日
                                    台灣台中地方法院刑事第五庭
                                        法  官  夏  一  
右正本證明與原本無異。
如不服本判決，應於判決送達後十日內向本院提出上訴狀，上訴於臺灣高等法院臺中
分院( 須附繕本 )。
                                        書記官
中      華      民      國    八十九    年      六      月      一      日


司法院資訊處製作；財團法人民間司法改革基金會備份。
